【裁判字號】    97,交聲,1389
【裁判日期】    971231
【裁判案由】    聲明異議
【裁判全文】
臺灣彰化地方法院交通事件裁定        97年度交聲字第1389號
移送機關即
原處分機關  交通部公路總局臺中區監理所彰化監理站
異  議  人
即受處分人  甲○○
上列受處分人因違反道路交通管理處罰條例案件，對於交通部公
路總局臺中區監理所彰化監理站民國97年11月10日所為之裁決處
分（彰監四字第裁64-Z00000000號），聲明異議，本院裁定如下
：
    主  文
原處分撤銷。
甲○○自用小客車駕駛人駕駛汽車，經測試檢定酒精濃度超過規
定標準，處罰鍰新台幣參萬肆仟伍佰元，並吊扣小型車駕駛執照
壹年，及施以道路交通安全講習。
    理  由
一、原處分機關以：異議人即受處分人甲○○於民國97年11月5
    日下午5時44分許，酒後駕駛車牌號碼8071-SK號自用小客車
    ，行經台76線26.1公里處時，因有駕駛汽車，經警方攔檢實
    施酒測，測得呼氣酒精濃度達每公升0.49毫克，超過規定標
    準之違規事由，為警當場掣單舉發，乃依道路交通管理處罰
    條例第35條第1項第1款、第24條第1項第2款規定，裁處異議
    人罰鍰新台幣（下同）34,500元、吊扣駕駛執照12個月，並
    施以道安講習之處分。
二、異議意旨略以：異議人酒後駕車未通過酒測，需吊扣駕駛執
    照，因異議人所持有之聯結車職業駕駛執照係生活所需，故
    盼能僅吊扣小客車駕駛執照。為此聲明異議等語。
三、按汽車駕駛人飲用酒類或其他類似物後，其吐氣所含酒精濃
    度超過每公升0.25毫克者，不得駕車，道路交通安全規則第
    114條第2款定有明文。又汽車駕駛人，駕駛汽車經測試檢定
    酒精濃度超過規定標準者，處15,000元以上60,000元以下罰
    鍰，並當場移置保管該汽車輛及吊扣其駕駛執照一年，道路
    交通管理處罰條例第35條第1項第1款規定甚明；另依同條例
    第24條第1項第2款之規定，並應接受道路交通安全講習。
四、經查：
  (一)異議人於97年11月5日下午5時44分，因酒後駕駛車牌號碼80
    71-SK號自用小客車，行經台76線26.1公里處時，為警攔停
    實施酒測，測得其呼氣酒精濃度為每公升0.49毫克，超過規
    定標準，經內政部警政署國道公路警察局第三警察隊警員當
    場掣單舉發一情，為異議人所不爭執，並有內政部警政署國
    道公路警察局97年11月5日公警局交字第Z00000000號舉發違
    反道路交通管理事件通知單、原處分機關97年11月10日彰監
    四字第裁64-Z00000000號裁決書各1份在卷可稽。是異議人
    於上開時、地，有駕駛自用小客車經測試檢定酒精濃度超過
    規定標準之違規行為，堪以認定。
  (二)又異議人於84年間考領普通小型車駕駛執照，於84年8月18
    日晉級考領普通大貨車駕駛執照，於87年2月27日晉級考領
    普通聯結車駕駛執照，至88年8月3日又晉級考領職業聯結車
    駕執照等情，有交通部公路總局臺中區監理所彰化監理站97
    年11月25日中監彰字第0970027313號函在卷可參。再按汽車
    駕駛人取得高一級車類之駕駛資格者，應換發駕駛執照，並
    准其駕駛較低級車類之車輛，其已領有聯結車駕駛執照者，
    得駕駛大客車、大貨車、代用大客車、大客貨兩用車、曳引
    車、小型車、輕型機器腳踏車。道路交通安全規則第61條第
    1項第1款定有明文。按此，異議人同時具有駕駛聯結車以下
    各級車類之資格一節，亦可認定。
  (三)異議人於上開時、地，有駕駛自用小客車經測試檢定酒精濃
    度超過規定標準之違規行為，已如上述。依道路交通管理處
    罰條例第35條第1項第1款之規定，除應處以罰鍰外，並應吊
    扣其駕駛執照一年。然現行道路交通管理處罰條例關於駕駛
    人具有多種車類之駕駛資格，因違規而應受吊扣駕駛執照處
    分時，究應吊扣何類駕駛執照一節，並未有明文規定。惟倘
    參諸道路交通管理處罰條例第68條於94年12月14日修正，並
    自95年3月1日施行，該條於修正前原係規定：「汽車駕駛人
    ，因違反本條例及道路交通安全規則之規定，受吊扣或吊銷
    駕駛執照處分時，吊扣或吊銷其持有各級車類之駕駛執照。
    」修正後則規定為：「汽車駕駛人，因違反本條例及道路交
    通安全規則之規定，受吊銷駕駛執照處分時，吊銷其持有各
    級車類之駕駛執照。」亦即將「吊扣其持有各級車類之駕駛
    執照」部分刪除，考其立法理由略以：「原條文將違法或違
    規駕駛人所持有各級車類之駕駛執照一併吊扣或吊銷，失之
    過酷，影響人民工作及生活甚鉅，爰修正之」等語，顯見修
    法意旨本在限縮原條文之適用範圍，以免受處分人僅因駕駛
    某車類違規，卻連同其他車類之駕駛資格均遭吊扣，而對受
    處分人之工作權乃至於生存權造成極大之侵害，有違憲法保
    障人民生存權及工作權之意旨。是在道路交通管理處罰條例
    第68條於95年3月1日修正施行後，其受「吊扣駕駛執照」處
    分者，則僅「吊扣」其違法或違規當時所駕駛車輛之駕駛執
    照，而不再吊扣其持有各級車類之駕駛執照甚明。此再稽諸
    道路交通管理處罰條例第35條第1項第1款前段，既將當場移
    置保管該汽車輛及吊扣其駕駛執照併列，而未規定為「吊扣
    其各級車類之駕駛執照」，在解釋上當然係指違規駕駛當時
    同一等級之汽車駕駛執照而言。
  (四)本件異議人上開違規行為係發生在97年11月5日，自有修正
    後道路交通管理處罰條例第68條規定之適用。而依前揭說明
    ，駕駛人受吊扣駕駛執照處分時，不再吊扣其持有各級車類
    之駕駛執照，故原處分機關於作成吊扣駕駛執照處分時，應
    就行為人所應吊扣之駕駛執照種類予以限定，始符合依法行
    政原則。異議人為本件違規時，係駕駛自用小客車，已如上
    述，則其受吊扣駕駛執照之處分，亦僅得吊扣其普通小型車
    之駕駛執照，限制其駕駛普通小型車之權利，而不得連同其
    餘車類之駕駛執照一併吊扣。原處分機關未審酌及此，就吊
    扣駕駛執照部分，未予區分違規駕駛之車類，遽將異議人所
    有之駕駛執照全部吊扣，於法實有違誤。至於其餘對異議人
    裁處罰鍰34,500元及施以道安講習之處分部分，核與道路交
    通管理處罰條例第35條第1項第1款及第24條第1項第2款之規
    定相合，並無不當，併此敘明。
五、綜上所述，異議人之異議為有理由，爰撤銷原處分，並裁處
    如主文第二項所示之處分。
據上論斷，應依道路交通管理處罰條例第87條第2項，道路交通
案件處理辦法第20條前段，裁定如主文。
中    華    民    國    97    年    12    月    31    日
                  交通法庭    法  官  陳銘壎
以上正本證明與原本無異
如不服本裁定，應於裁定送達後5日內，向本院提出抗告狀。
中    華    民    國    97    年    12    月    31    日
                              書記官  楊筱惠


司法院資訊處製作；財團法人民間司法改革基金會備份。
